【裁判字號】    98,訴,3379
【裁判日期】    981230
【裁判案由】    毒品危害防制條例
【裁判全文】
臺灣臺中地方法院刑事判決              98年度訴字第3379號
公  訴  人  臺灣臺中地方法院檢察署檢察官
被      告  乙○○
上列被告因毒品危害防制條例案件，經檢察官提起公訴（98年度
毒偵字第2943號），本院判決如下：
    主    文
乙○○施用第一級毒品，累犯，處有期徒刑柒月。
    犯罪事實
一、乙○○前因恐嚇等案件，經臺灣高等法院臺中分院92年度上
    易字第1291號判處有期徒刑1 年4 月確定，甫於民國94年7
    月6 日縮刑期滿執行完畢。另於89年間，因施用毒品案件，
    經本院裁定送觀察、勒戒後，經評定認無繼續施用毒品之傾
    向，甫於89年2 月18日執行完畢釋放出所，且經臺灣臺中地
    方法院檢察署檢察官以89年度毒偵字第982 號為不起訴處分
    確定。又於上開觀察、勒戒執行完畢釋放後5 年內之91年間
    再犯施用毒品罪，經本院裁定送觀察、勒戒後，經評定認無
    繼續施用毒品之傾向，甫於91年9 月5 日執行完畢釋放出所
    ，且經臺灣臺中地方法院檢察署檢察官以91年度毒偵字第24
    41號為不起訴處分確定。詎仍不知戒絕，復基於施用第一級
    毒品海洛因之犯意，於98年5 月1 日上午某時，在其位於臺
    中市○○區○○街210 巷1 弄1 號住處內，以將海洛因稀釋
    後置入針筒，再注射靜脈之方式，施用第一級毒品海洛因1
    次。嗣於同年5 月2 日13時45分許，為警持搜索票前往上開
    住處搜索，並徵其同意於同日14時35分許對其採尿，經送驗
    結果呈嗎啡陽性反應而查知上情。
二、案經臺中市警察局第四分局報告臺灣臺中地方法院檢察署檢
    察官偵查起訴。
    理    由
一、查有關以下所引用被告以外之人於審判外之言詞或書面陳述
    ，而不符合刑事訴訟法第159 條之1 至第159 條之4 之規定
    者，業經本院於審理時當庭提示而為合法之調查，公訴人及
    被告於本院審理時均同意作為證據（見本院卷第78頁），復
    經審酌前開證據作成或取得之狀況，並無非法或不當取證之
    情事，且亦無顯不可信之情況，故本院認為適當而均得以作
    為證據，依刑事訴訟法第159 條之5 第1 項規定，均具有證
    據能力，先予敘明。
二、上揭事實，訊據被告乙○○於本院審理中坦承不諱（見本院
    卷第78頁），且查：
  (一)被告於98年5 月2 日13時45分許，為警持搜索票前往上開住
    處搜索，並徵其同意於同日14時35分許對其採尿，經送驗結
    果，確呈嗎啡陽性反應（514 ng/ml ），有勘察採證同意書
    、臺中市警察局第四分局委託代驗尿液代號與真實姓名對照
    表、中山醫學大學附設醫院檢驗科藥物檢測中心尿液檢驗報
    告各1 份在卷可稽（見偵卷第6-8 頁）。
  (二)其次，被告於本案查獲前之98年4 月28日23時10分許，為警
    在臺中市○區○○路與合作街口，因形跡可疑為警攔檢，並
    徵其同意於同日23時55分許對其採尿，經送驗結果，亦呈嗎
    啡陽性反應（756ng/ml），有臺中市警察局第三分局採集尿
    液鑑定同意書、代號與真實姓名對照表、中山醫學大學附設
    醫院檢驗科藥物檢測中心尿液檢驗報告各1 份附卷可參（見
    本院卷第15、16、29頁）。
  (三)雖被告於本院準備程序否認於本案為警採尿前尚有施用毒品
    海洛因之犯行，辯稱：伊係於98年4 月28日上午某時施用毒
    品海洛因1 次，然於4 月28日23時55分許遭臨檢而為警採尿
    後，迄至同年5 月2 日本案為警採尿前，即未再施用毒品海
    洛因云云。惟經本院函詢法務部法醫研究所結果，覆稱：依
    現行訂定之尿液濫用藥物檢驗值，一般人施用第一級毒品海
    洛因1 次後，可被檢測出陽性反應時間約2 至3 天，人體至
    72小時後之尿液嗎啡濃度皆低於閾值甚至低於檢測極限而無
    法檢測出。參考2001年Smith 等人之報告，注射1 次高劑量
    （> 10mg）海洛因，尿液呈現嗎啡最高濃度之時間為2.3 至
    9.3 小時、濃度範圍為2065至29030ng/ml，當閾值設為300n
    g/ml時，尿液之排泄可被檢出嗎啡陽性反應之最長時間為注
    射後53.5小時；當閾值設為2000ng/ml 時，則尿液之排泄可
    被檢出嗎啡陽性反應之最長時間為注射後22.3小時。本件受
    檢者（即被告）於98年4 月28日、98年5 月2 日採檢之尿液
    檢出嗎啡濃度為756ng/ml、514ng/ml，研判其在第1 次採尿
    後不排除再有施用第一級毒品海洛因，此有法務部法醫研究
    所98年11月26日法醫毒字第0980006126號函暨所附文獻資料
    在卷足憑（見本院卷第49-55 頁），申言之，倘被告上開辯
    解屬實，其於98年5 月2 日即本案為警採尿之尿液鑑定結果
    ，理應遠低於本件檢驗機關閾值濃度300ng/ml致無法檢出而
    呈陰性反應。復經本院調取被告先前所犯施用毒品案件卷宗
    核閱結果（本院98年度訴字第1595號），經檢視被告前於97
    年5 月26日、12月15日、98年1 月6 日分別為警採尿之尿液
    鑑定結果，其尿液中嗎啡濃度各為3864ng/ml 、12617ng/ml
    、3864ng/ml ，亦有臺中市警察局刑警大隊偵四隊委託檢驗
    尿液代號與真實姓名對照表1 份、臺中市警察局第四分局委
    託鑑驗尿液代號與真實姓名對照表2 份、中山醫學大學附設
    醫院檢驗科藥物檢測中心尿液檢驗報告3 份附卷可參（見本
    院卷第64、65、67、68、70、71頁），足徵被告施用毒品海
    洛因後之身體代謝狀況，並無異於常人之處，堪認被告上開
    辯解，無非飾卸之詞，委無可採，其於本院審理中所為之自
    白，方與事實相符，堪予採信。
  (四)按施用第一級毒品為犯罪行為，毒品危害防制條例第10條第
    1 項定有處罰明文。故施用該毒品者，依前揭規定本應科以
    刑罰，惟基於施用毒品之人，兼有病患屬性，乃於刑事政策
    上對合於一定條件之施用者，依同條例第20條、第23條之規
    定，施以觀察、勒戒及強制戒治之治療，期以保安處分替代
    刑罰，戒斷其身、心癮。嗣因其程序過於繁雜，上揭條例於
    民國92年7 月9 日修正公布，自93年1 月9 日施行，將該第
    20 條 、第23條之保安處分程序，單純區分為「初犯」、「
    五年內再犯」及「五年後再犯」三種；依其立法理由之說明
    ：「初犯」，經觀察、勒戒或強制戒治後，應為不起訴處分
    或不付審理之裁定；經觀察、勒戒或強制戒治執行完畢釋放
    後，「五年內再犯」者，因其再犯率甚高，原實施之觀察、
    勒戒及強制戒治既已無法收其實效，爰依法追訴或裁定交付
    審理。至於經觀察、勒戒或強制戒治執行完畢釋放後，「五
    年後再犯」者，前所實施之觀察、勒戒或強制戒治已足以遮
    斷其施用毒品之毒癮，為期自新及協助其斷除毒癮，仍適用
    「初犯」規定，先經觀察、勒戒或強制戒治之程序。從而依
    修正後之規定，僅限於「初犯」及「五年後再犯」二種情形
    ，始應先經觀察、勒戒或強制戒治程序，不能逕行起訴，亦
    即設為施用毒品罪起訴條件之限制。但倘被告於5 年內已再
    犯，經依法再為保安處分（觀察勒戒及強制戒治）或追訴處
    罰者，縱其第3 次（或第3 次以上）施用毒品之時間，在初
    犯之保安處分執行完畢釋放5 年以後，即非屬「五年後再犯
    」之情形，且因前有「五年內再犯」情形，顯見其再犯率甚
    高，原實施之保安處分無法收其實效，毋庸仍予寬典處遇，
    而應依該條例第10條逕予刑罰制裁。至於第3 次（或第3 次
    以上）施用毒品之時間，是否宜有期間限制？以多久為適宜
    ？則分屬刑事政策、專門醫學之範圍，非審判機關所能決定
    ，有待循立法途徑解決，故被告於初犯經觀察勒戒執行完畢
    釋放後5 年內已再犯，雖經觀察勒戒後認無施用毒品傾向，
    經檢察官為不起訴處分，然嗣後之三犯或三犯以上之施用毒
    品案件，不問距離初犯是否已逾5 年，即與單純之「五年後
    再犯」之情形有別，仍應依法訴追處罰（最高法院97年度台
    非字第540 號判決意旨參照）。查被告前於89年間，因施用
    毒品案件，經本院裁定送觀察、勒戒後，經評定認無繼續施
    用毒品之傾向，甫於89年2 月28日執行完畢釋放出所，且經
    臺灣臺中地方法院檢察署檢察官以89年度毒偵字第982 號為
    不起訴處分確定。又於上開觀察、勒戒執行完畢釋放後5 年
    內之91年間再犯施用毒品罪，經本院裁定送觀察、勒戒後，
    經評定認無繼續施用毒品之傾向，甫於91年9 月5 日執行完
    畢釋放出所，且經臺灣臺中地方法院檢察署檢察官以91年度
    毒偵字第2441號為不起訴處分確定（有卷附刑案資料查註記
    錄表、臺灣高等法院被告前案記錄表可參），是以，被告既
    於前揭初犯之觀察、勒戒執行完畢5 年內已再犯施用毒品犯
    行，本案自應依法追訴處罰。
  (五)綜上所述，本件事證明確，被告施用第一級毒品海洛因犯行
    ，堪以認定，應依法論科。
三、按海洛因係毒品危害防制條例所定之第一級毒品，不得非法
    施用，是核被告乙○○所為，係犯毒品危害防制條例第10條
    第1 項之施用第一級毒品罪。被告為施用毒品海洛因而持有
    毒品之低度行為，已為其施用之高度行為所吸收，不另論罪
    。再被告因恐嚇等案件，經臺灣高等法院臺中分院92年度上
    易字第1291號判處有期徒刑1 年4 月確定，甫於94年7 月6
    日縮刑期滿執行完畢，有臺灣臺中地方法院檢察署刑案資料
    查註紀錄表、臺灣高等法院被告前案紀錄表在卷可考，其受
    徒刑執行完畢5 年內故意再犯本件有期徒刑以上之罪，係屬
    累犯，應依刑法第47條第1 項規定，加重其刑。爰審酌被告
    有偽造文書、毒品等前科，且歷經毒品戒斷之保安處分程序
    （參卷附前揭紀錄表），未能徹底戒絕毒癮，顯見其意志不
    堅，有違政府訂定毒品危害防制條例之美意，雖不可取，惟
    施用毒品究係戕害自身健康之行為及犯後態度尚可等一切情
    狀，量處如主文所示之刑。
據上論斷，應依刑事訴訟法第299 條第1 項前段，毒品危害防制
條例第10條第1 項，刑法第11條前段、第47條第1 項，判決如主
文。
本案經檢察官甲○○到庭執行職務。
中    華    民    國     98     年   12   月    30    日
                  刑事第十二庭  審判長法  官  楊文廣
                                      法  官  周玉蘭
                                      法  官  劉敏芳
以上正本證明與原本無異。
如不服本判決，應於收受送達後10日內向本院提出上訴書狀(應
敘述具體理由並按他造當事人之人數附繕本)。
上訴書狀如未敘述理由，應於上訴期間屆滿後20日內補提理由書
於本院。「切勿逕送上級法院」
                                   書記官  陳錫威
中    華    民    國    98    年    12    月    30    日
附錄本案論罪法條：
毒品危害防制條例第10條第1項：
施用第一級毒品者，處6月以上5年以下有期徒刑。

司法院資訊處製作；財團法人民間司法改革基金會備份。
